臺灣高等法院民事裁定
107年度再易字第140號
異  議  人  邵曰道  
上列異議人因與相對人遠雄建設事業股份有限公司等間侵權行為
損害賠償再審事件，對於中華民國109年7月24日本院書記官所為
處分提出異議，本院裁定如下：
    主  文
異議駁回。
    理  由
一、異議意旨略以：本院107年度再易字第140號事件民國109年6
    月24日言詞辯論筆錄（下稱系爭筆錄），有如附表所示應記
    載而漏未記載事項，異議人據以聲請更正系爭筆錄，詎原處
    分書未依異議人之聲請更正系爭筆錄，而係另紀錄該次庭期
    錄音譯文逐字稿附卷，惟該譯文逐字稿未經法官簽名，且異
    議人已另取得全部錄音光碟，亦無須書記官紀錄逐字稿。異
    議人聲請更正筆錄部分涉及審判長、法官及當事人之陳述，
    自有更正必要等語。
二、按民事訴訟法第213條規定：「言詞辯論筆錄內，應記載辯
    論進行之要領，並將下列各款事項，記載明確：一、訴訟標
    的之捨棄、認諾及自認。二、證據之聲明或捨棄及對於違背
    訴訟程序規定之異議。三、依本法規定應記載筆錄之其他聲
    明或陳述。四、證人或鑑定人之陳述及勘驗所得之結果。五
    、不作裁判書附卷之裁判。六、裁判之宣示。除前項所列外
    ，當事人所為重要聲明或陳述，及經曉諭而不為聲明或陳述
    之情形，審判長得命記載於筆錄。」，同法第216條規定：
    「筆錄或前條文書內所記第213條第1項第1款至第4款事項，
    應依聲請於法庭向關係人朗讀或令其閱覽，並於筆錄內附記
    其事由。關係人對於筆錄所記有異議者，法院書記官得更正
    或補充之；如以異議為不當，應於筆錄內附記其異議。」再
    按民事訴訟法第213條第1項前段係規定，言詞辯論筆錄內，
    應記載辯論進行之要領，是言詞辯論筆錄除記載同項第1款
    至第6款及審判長依同條第2項命記載之事項外，僅需記載其
    要領，即記載言詞辯論經過之大概情形，尚無需將開庭之過
    程、在場者陳述之內容、其喜怒哀樂等一一詳細記載（最高
    法院102年度台抗字第967號裁定意旨參照）。
三、異議人固請求將附表所示內容更正（補記）於系爭筆錄，惟
    附表所示內容，尚非屬民事訴訟法213條第1項各款所示言詞
    辯論筆錄應記載事項，揆諸上開說明，異議人請求將附表所
    示開庭過程、在場者陳述內容逐字記錄，核無必要，其請求
    更正筆錄，於法未合，不應准許。本院書記官不准許更正系
    爭筆錄，並無不合，異議意旨指摘原處分不當，請求准予更
    正，為無理由，應予駁回。
四、綜上所述，本件異議為無理由，爰裁定如主文。
中　　華　　民　　國　　109 　年　　11　　月　　5 　　日
                  民事第三庭    
                      審判長法  官  王怡雯
                            法  官  何君豪     
                            法  官  朱美璘
正本係照原本作成。
不得抗告。
中　　華　　民　　國　　109 　年　　11　　月　　5 　　日

                            書記官  陳禹任 
附表
編號 聲請更正（補記）內容 數位錄音播放時間  1 再審原告：審判長是不是可以闡明一下，就本案之情況是已經有開啟再審程序還是沒有 00:09:25-00:09:31   2 審判長：民事這部分一起來調查，一起來處理 00:09:33-00:09:38  3 再審原告：進行辯論就是代表已經開啟才會進行辯論 00:11:23-00:11:26  4 審判長：我們當然在這邊 00:11:27-00:11:28  5 再審原告：未逾30天情況，就在判例情況就算合法 00:13:06-00:13:12  6 再審原告：闡明權是法官應該盡的義務，而且民事訴訟法第199條的責問權是法律賦予我們的權利 00:14:39-00:14:54  7 再審原告：合不合法是有沒有理由的問題，判例都有，審判長比我更清楚 00:15:11-00:15:33  8 再審原告：先程序，後實體，就程序方面 00:22:48-00:22:50  9 再審原告：在原判決第8點，兩造其餘之攻擊或防禦方法及所用之 證據，經本院斟酌均不足以影響本判決結果，爰不逐一論列，附此敘明。再證17都沒有行使闡明權我都知道，如何做攻擊或防禦方法，顯突襲裁判 01:08:33-01:09:20  10 再審原告：程序方面，程序正義，程序優先 01:10:30-01:10:34  11 再審原告：再證16、再證17而不是歸於民事訴訟法496條第13條之情況，我也沒講是屬於民事訴訟法496條第13條之情形，既然開啟再審程序程序同時進行，就應該新攻擊防禦方法，本來主張有利於己之事實者，就其事實有舉證之責任，違背民事訴訟法第277條第1項規定，也違背民事訴訟法第288條第2項沒有讓我有陳述之機會 00:53:10-00:55:58